【裁判字號】    98,家再易,2
【裁判日期】    980602
【裁判案由】    確認繼承權存在
【裁判全文】
臺灣高等法院臺中分院民事判決  98年度家再易字第2號
再審原告    甲○○
                        號
再審被告    丁○○
            丙○○
            乙○○
上列當事人間請求確認繼承權存在等事件，再審原告對於民國98
年3月17日本院97年度家上字第120號確定判決提起再審之訴，玆
判決如下：
    主  文
再審之訴駁回。
再審訴訟費用由再審原告負擔。
    事    實
一、再審原告主張：依其提出之存證信函、丙○○所具聲明書，
    台灣彰化地方法院78年度家訴字第8號民事判決、彰化縣田
    中鎮公所函，及陳黃美玉、丙○○、余銀妹與再審原告電話
    通話錄音及譯文，並請求訊問證人丙○○等，足以證明再審
    被告所提出之再審原告拋棄繼承切結書係偽造，各該證據係
    未經斟酌之證物或得使用該證物，如經斟酌可受較有利益之
    裁判等情，爰依民事訴訟法第四百九十六條第一項第十三款
    規定，就本院97年度家上字第120號確定判決提起再審之訴
    ，求為將本院97年度家上字第120號確定判決廢棄之判決。
二、按民事訴訟法第四百九十六條第一項第十三款所謂當事人發
    見未經斟酌之證物，係指在前訴訟程序事實審之言詞辯論終
    結前，不知有該證物之存在，而未提出，其後始知者，或雖
    知有此而不能使用，現始得使用者而言。查，本院97年度家
    上字第120號確認繼承權存在等事件，係於民國（下同）98
    年3月3日辯論終結，98年3月17日判決在案，有該民事判決
    在卷可憑。再審原告所提出存證信函係於78年3月26日、80
    年5月1日、96年11月間由再審原告所寄發；台灣彰化地方法
    院78年度家訴字第8號民事判決，係於78年5月12日判決，再
    審原告為當事人；彰化縣田中鎮公所函，係96年9月29日函
    復再審原告；陳黃美玉、丙○○、余銀妹與再審原告電話通
    話錄音及譯文，係97年2月、3月間所作成，均為再審原告親
    身經歷之事證，再審原告於前訴訟程序98年3月3日辯論終結
    前，已知上開證據存在。衡情再審原告於前訴訟程序應無不
    知及不能提出請求調查之理，當時並非不能使用該證物。且
    上開證據部分證據早已在前訴訟程序中有所主張，是再審原
    告提出上開證據，與同條款所定發見新證物之要件不符。又
    再審原告所提丙○○所具聲明書，係於98年5月1日所製作，
    為前訴訟程序終結後所作成，亦非所謂發見新證物。至再審
    原告請求訊問證人丙○○乙節，前訴訟程序已審酌丙○○與
    再審原告之通話之錄音及譯文；況民事訴訟法第四百九十六
    條第一項第十三款所謂證物，不包含證人在內，發現新證人
    不能作為再審之理由（最高法院29年上字第696號判例參照
    ），再審原告以前開證人為再審理由，亦屬無據。是再審原
    告依民事訴訟法第四百九十六條第一項第十三款規定，提起
    本件再審之訴，顯無理由，爰不經言詞辯論，以判決駁回之
    。
三、據上論結，本件再審之訴顯無理由，依民事訴訟法第五百零
    二條第二項、第七十八條，判決如主文。
中    華    民    國    98    年    6     月    2     日
                  民事第一庭    審判長法  官  吳火川
                                      法  官  胡景彬
                                      法  官  饒鴻鵬
以上正本係照原本作成。
不得上訴。
                                      書記官  林明冬
中    華    民    國    98    年    6     月    2     日
                                                      Ｖ


司法院資訊處製作；財團法人民間司法改革基金會備份。
